【裁判字號】    97,訴,1197
【裁判日期】    970722
【裁判案由】    誣告
【裁判全文】
臺灣臺中地方法院刑事判決              97年度訴字第1197號
公  訴  人  臺灣臺中地方法院檢察署檢察官
被      告  乙○○
上列被告因誣告案件，經檢察官提起公訴（96年度偵字第21464
號），被告於準備程序就被訴事實為有罪之陳述，本院合議庭裁
定由受命法官獨任進行簡式審判程序，判決如下：
    主    文
乙○○意圖他人受刑事處分，向該管公務員誣告，處有期徒刑壹
年，減為有期徒刑陸月。
    犯罪事實
一、乙○○明知甲○○並無販賣毒品、持有改造手槍等情事，因
    另案遭甲○○告訴其涉嫌於民國95年8月5日，竊取甲○○所
    經營設於臺中市○區○○路2段99號「西洋城模型玩具店」
    店內之金屬玩具車2盒一事，竟心生不滿，意圖使甲○○受
    刑事之追訴，竟基於一個誣告之犯罪決意，於95年8月15日
    13時許，前往臺中市警察局第一分局報案誣指甲○○找其合
    夥共同販賣持有三級毒品FM2之詞，且於95年9月7日至臺灣
    臺中地方法院檢察署內勤偵查庭，就上開同一虛偽申告事實
    ，向有偵查刑事犯罪權責之檢察事務官告發：甲○○於95年
    5月間開始販賣第3級毒品FM2，並邀其共同販賣毒品，甲○
    ○將其所經營「西洋城模型玩具店」內之模型玩具手槍改造
    成具殺傷力之改造手槍之詞，並就上開同一虛偽申告事實，
    於96年8月10日在其所涉上開本院96年度易字第3950號竊盜
    案件審理中，提出答辯狀1紙予本院，其中第一點虛偽告發
    ：甲○○知其為藥師，欲與其共同販賣，實內為甲○○所有
    之三級毒品FM2  2,000顆及改造槍枝，其將毒品藏放於「西
    洋城模型玩具店」1樓廁所內，請審判長秘密詳查之詞，而
    以此方式向該管公務員誣指甲○○犯罪，嗣甲○○經臺灣臺
    中地方法院檢察署檢察官於95年10月31日日以查無具體犯罪
    事證，而簽准報結在案。
二、案經甲○○訴由臺灣臺中地方法院檢察署檢察官偵查起訴。
    理    由
一、上揭犯罪事實業據被告乙○○坦承不諱，核與證人甲○○於
    檢察官偵訊時所指訴之情節相符，復有被告提出之本院96年
    易字第3950答辯狀、臺中市警察局第一分局95年8月15日之
    調查筆錄、臺灣臺中地方法院檢察署95年度他字第6032號95
    年9月7日檢察事務官詢問被告之筆錄、臺灣臺中地方法院檢
    察署檢察官於95年10月31日之簽呈各1份及相關翻拍照片20
    張附卷可稽，而臺中市警察局第一分局偵查隊小隊長劉宜協
    勘驗被告所提供光碟後發現：1、照片一係將裝FM2拉鏈袋以
    手指壓於燈座下方縫隙再拍攝，2、照片二2包裝FM2拉鏈袋
    黏於燈座左側，照片七廁所牆壁放置1包FM2，無其他物品遮
    掩，毒品藏放於該處太過明顯，有違常理，3、照片三為燈
    座無放置FM2，與照片四同樣的一個燈座，照片四燈座左方
    電線壓著2包FM2，顯有造假情形，4、照片五燈座左方有1包
    FM2，與照片六相同燈座，照片六燈座上無FM2，5、照片一
    與七、九與十三極可能為同一包，極可能先拍攝照片十三後
    再加工拍攝照片十四，6、西洋城模型玩具店」為公共場所
    ，廁所位於店內一樓後方，任何人均可自由進出，如將FM2
    藏放於該處，任何人均可看見，經實施現場勘查，均未發現
    有藏放FM2之情形，有該份偵查報告1份在卷可按，再參以被
    告確因竊取甲○○所經營上揭「西洋城模型玩具店」店內之
    金屬玩具車2盒之事，經本院以96年度易字第3950號判決有
    期徒刑6月，經減為有期徒刑3月，嗣經撤回上訴確定在案，
    此經本院依職權調閱96年度易字第3950號全卷查核屬實無訛
    ，足見被告之上開自白與事實相符，應可採信，本件事證明
    確，被告前開犯行堪以認定，應予依法論科。
二、按刑法第169條第1項之誣告罪，於行為人以虛偽之申告達到
    於該管公務員時，即為成立，性質上屬即成犯之一種；縱行
    為人嗣後不服該管公務員之處置，依法定程序，向該管上級
    機關申訴請求救濟，苟未另虛構其他事實為申告，僅就同一
    虛偽申告為補充陳述者，仍不影響其誣告罪之既遂犯行；此
    項請求該上級機關救濟之行為，與在同一機會接觸而為同一
    性質，且有密接不斷絕關係之接續犯，或以一個行為持續的
    侵害一個法益之繼續犯行為均屬有間，最高法院81年台非字
    第35號判決可資參照；本件被告於95年8月15日13時許，前
    往臺中市警察局第一分局報案誣指甲○○犯罪之事，應認為
    被告虛偽之申告達到於該管公務員即小隊長劉宜協時，即已
    成立本件之誣告罪，而其後被告於95年9月7日至臺灣臺中地
    方法院檢察署內勤偵查庭，向檢察事務官告發甲○○犯罪之
    內容，及於96年8月10日在其所涉上開本院96年度易字第395
    0號竊盜案件審理中，提出答辯狀1紙予本院所為虛偽告發之
    內容，核均係就甲○○涉有販賣第3級毒品FM2及改造手槍等
    犯行之同一事實為申告，並未另再虛構其他事實為申告，依
    上開說明，應認為被告係就同一虛偽申告為補充陳述，故僅
    成立一個誣告罪既遂之犯行，此業經蒞庭檢察官陳明在卷 (
    見本院卷44)，惟上開被告於95年8月15日13時許，前往臺中
    市警察局第一分局報案誣指甲○○犯罪之事，雖未經檢察官
    認係起訴犯罪事實之內容，但如上所述，被告既係成立一個
    誣告罪，則該部分犯罪事實，與原起訴事實係屬實質上一罪
    關係，自為起訴效力所及，本院應予以審酌，併此敘明。核
    被告所為，係犯刑法第169條第1項之誣告罪。爰審酌被告明
    知告訴人並無如其所告訴之販毒毒品、改造槍枝等犯罪事實
    ，竟虛捏事實，對告訴人提出不實之刑事告訴，欲入告訴人
    於罪，犯罪之目的及動機均屬可議，犯罪手段雖然平和，但
    隱瞞事實而提出告訴之方式，動用國家司法公權力，耗費訴
    訟資源，及被告犯後終能於本院審理時坦認犯行，態度尚可
    ，而告訴人亦到庭陳明：伊當初對被告提出告訴，係因為他
    編造很多非屬事實之事，若被告願意認罪，伊沒有意見等語
    (見本院卷頁43反)等一切情狀，量處如主文所示之刑，另公
    訴意旨認應量處被告有期徒刑1年6月，尚嫌過重，附此敘明
    。又九十六年罪犯減刑條例業於96年7月4日公布，並自96年
    7  月16日施行，該條例第2條明文規定：「犯罪在中華民國
    96 年4月24日以前者，除本條例另有規定外，依下列規定減
    刑：三、有期徒刑、拘役或罰金，減其刑期或金額二分之一
    」；本件被告所犯本人誣告罪之犯罪時間，係在96年4月24
    日以前，故依上開規定，本院應減其有期徒刑二分之一。
據上論斷，應依刑事訴訟法第273條之1第1項、第299條第1項前
段，刑法第169條第1項、中華民國96年罪犯減刑條例第2條第1項
第3款、第7條，判決如主文。
本案經檢察官丙○○到庭執行職務。
中    華    民    國    97    年    7    月    22     日
                        刑事第三庭  法  官  楊曉惠
以上正本證明與原本無異。
如不服本判決，應於收受送達後10日內向本院提出上訴書狀（應
敘述具體理由並附繕本）。
上訴書如未敘述理由，應於上訴期間屆滿後20日內補提理由書於
本院。
                                    書記官  陳玲誼
中    華    民    國    97    年    7    月    22     日
附錄論罪科刑法條
中華民國刑法第169條第1項
意圖他人受刑事或懲戒處分，向該管公務員誣告者，處 7 年以下
有期徒刑。


司法院資訊處製作；財團法人民間司法改革基金會備份。
